【裁判字號】    89,判,3654
【裁判日期】    891215
【裁判案由】    商標註冊
【裁判全文】
最  高  行  政  法  院  判  決                  八十九年度判字第三六五四號
    原      告  昌臨實業股份有限公司
    代  表  人  甲○○
    訴訟代理人  乙○○
    被      告  經濟部智慧財產局
    代  表  人  陳明邦
右當事人間因商標註冊事件，原告不服行政院中華民國八十八年七月六日台八十八訴
字第二六三七七號再訴願決定，提起行政訴訟。本院判決如左：
    主  文
原告之訴駁回。
訴訟費用由原告負擔。
    事  實
原告於八十六年一月三十一日以「去味精靈CHIUH WEY JING LING 
」商標，指定使用於商品及服務分類表第五類之空氣清新劑、空氣清潔劑、空氣
淨化製劑、冰箱除臭劑、非個人用除臭劑商品申請註冊。被告以其與花仙子企業股份
有限公司申請在先之註冊第七四八四五四號「去味大師」商標圖樣，乃予以核駁，發
給第0000000號商標核駁審定書。原告不服，提起訴願、再訴願，均遭駁回，
遂提起本訴，茲摘敘兩造訴辯意旨如次：
原告起訴意旨略謂：一、按本件「去味精靈」商標，係取其能消除異味之功效，並以
「精靈」代表靈巧、體積小、功效強，並以綠色環保概念符合「綠色小精靈」，故有
「去味精靈」商標之產生，整體設計有其特定意義。反觀據以異議之「去味大師」商
標，雖有相同之「去味」二字，然去味、消除異味，本為本項產品之功能，而「去味
」亦為相當普通之語詞，並非其新創，且「精靈」與「大師」為淺顯易懂之語詞，消
費者可分辨。又「去味精靈」與「去味大師」二者為明顯簡單之商標，足以令消費者
區分二者之不同，故此二者含意不同、觀念分明、外觀又不同之商標圖樣，不知如何
構成近似之判定？顯見其核駁理由實為牽強、無理為不當之決定。二、舉商標公報所
刊被告已審理公告之商標案，例如：(一)商品類別第五類中，即有第七五七○七四號
「生活大師」、第七六七一四二號之「生活小品」、第八二○八五九號「生活彩家」
、第七八四三八七號「生活大師」 (二)商品類別第三類：第六九五七二○號之「生
活民族」、第七七○九六四號之「生活純品」、第七八二五五六號之「生活小品」、
第八一六一一八號之「生活彩家」、第八二三九七一號之「生活大師」。(三)商標法
施行細則修正前第四十類：第四三四八二○號之「生活秘書」、第四四八二三四號之
「生活哲學」、第四八四五五一號之「生活藝境」等十二件商標案中，每一商標圖樣
中皆共同以「生活XX」為其商標圖樣，以「生活」為商標圖樣之字首、中文字都四個
字。與本案完全相同，被告本應同一之商標審查，況且此十二件商標各於三不同之類
別、同樣獲准，並未因其都有「生活」二字為商標圖樣，即被認定「中文近似」而核
駁其申請案。再言，即使同為「去味」字首者亦有第七類之第五三一一一四號「去味
寶」、第五○六七○七號「去味便」之案例可循。同理本件「去味精靈」與「去味大
師」二商標，同樣僅「去味」二字相同，於「去味」二字之後各自採用完全不同含意
、不同觀念之「精靈」與「大師」為商標。被告在處理本件時，本應基於相同之商標
審查基準來審查本案，故本案「去味精靈」實與據以異議之「去味大師」，並不構成
近似，無導致消費大眾混淆、誤認之虞，被告有違平等原則。三、再則，本案「去味
精靈」商標，於八十六年一月三十一日提出申請，行銷於市面之流行產品，早於八十
六年初即已刊於台灣文筆所出版之採購指南上，已見諸於廣告，而據以異議案之申請
人，反而抄襲本申請案之「去味精靈」商標，改以「去味晶靈」及「去味水精靈」嗣
後另案提出申請，致原告權利受損、被告不本客觀態度來審理，令原告難以接受。綜
前所陳，被告核駁本案，實有欠公允。為此請准本案註冊，並判決撤銷一再願決定及
原處分等語。
被告答辯意旨略謂：按「二人以上於同一商品或類似商品以相同或近似之商標，各別
申請註冊時，應准最先申請者註冊」，為商標法第三十六條所明定。本件原告申請註
冊之商標圖樣上之中文[去味精靈]與申請在先之註冊第七四八四五四號[去味大師]
商標二者字首皆為相同之[去味]二字，外觀極相彷彿，其時異地隔離觀察，有使一般
商品購買者產生混淆誤認之虞，應屬近似之商標，復均指定使用於同一或類似之商品
，自有首揭法條規定之適用。至有關原告所舉各核准案例，核與本件案情有別，且屬
另案，依商標審查個案拘束原則，自不能比附援引，為本件應准註冊之論據。是本局
依法駁其註冊之申請，並無不合，敬請判決駁回原告之訴等語。
    理  由
按「二人以上於同一商品或類似商品以相同或近似之商標，各別申請註冊時，應准最
先申請者註冊」，為商標法第三十六條所明定。判斷商標之近似與否，應就其主要部
分隔離觀察有無引起混同誤認之虞以為斷。又商標在外觀、觀念或讀音方面有一近似
者，即為近似之商標；商標圖樣上中文之主要部分文字相同，其外觀有混同誤認之虞
者，為外觀近似。本件原告申請註冊之「去味精靈CHIUH WEY JING LIN 
」商標圖樣如附圖一，據以異議之註冊第七四八四五四號[去味大師]商標
圖樣如附圖二。被告以係爭商標圖樣上之中文[去味精靈]與申請在先之註冊第七四八
四五四號[去味大師]商標二者字首皆為相同之[去味]二字，中文近似，且均指定使用
於相同或類似商品，依商標法第三十六條及第四十三條規定予以核駁，揆諸首揭法律
說明，尚無違誤。原告不服循序提起本訴主張；「去味」二字為普通用語，且為本項
產品之功能，「精靈」與「大師」觀念不同，去味精靈與去味大師足令消費者輕易區
分。被告已審理公告之商標案，原告舉出十二件商標案中，每一商標圖樣中皆共同以
「生活ｘｘ」為其商標圖樣，以「生活」為商標圖樣之字首、中文字皆為四個字，情
形與本案完全相同，均獲准註冊，並未因其都有「生活」二字為商標圖樣，即被認定
「中文近似」而核駁其申請案。再言，即使同為「去味」字首者亦有商品類別第七類
之第五三一一一四號「去味寶」、第五○六七○七號「去味便」均獲准註冊之案例可
循，同理本件「去味精靈」與「去味大師」二商標，自無被認為近似之理云云。經查
：本件原告申請註冊之商標圖樣上之中文「去味精靈」與申請在先之註冊第七四八四
五四號「去味大師」商標二者字首皆為相同之「去味」二字，其時異地隔離觀察，有
使一般商品購買者產生混淆誤認之虞，應屬近似之商標，復均指定使用於同一或類似
之商品，自有首揭法條規定之適用。至原告所舉「生活」各核准案例，因「生活」二
字係中性而無特殊範圍之文字，與「去味」二字有特殊使用範圍不同，核與本件案情
有別。至原告所舉「去味寶」、「去味便」商標，係屬另案，為另案審查是否妥適之
問題，依商標審查個案拘束原則，尚難作為本件應准註冊之論據。末查本案商標之商
品是否已大量行銷於市而具有相當知名度乙節，原告僅主張其於八十六年初即已刊登
廣告於台灣文筆所出版之採購指南上，並未提出確實證據以實其說，尚不足證明其商
標已具相當知名度，而據以異議案之申請人，反而抄襲本申請案之「去味精靈」商標
之事實，綜上，原告所訴核無可採。是被告所為駁回本案商標註冊申請之審定，暨一
再訴願決定遞予維持，俱無不合。原告訴請撤銷非有理由，應予駁回。
據上論結，本件原告之訴為無理由，爰依行政訴訟法施行法第二條、行政訴訟法第九
十八條第三項前段，判決如主文。
中    華    民    國     八十九      年     十二     月      十五       日
                    最 高 行 政 法 院  第 一 庭
                                審 判 長 法  官      黃  綠  星
                                         法  官      高  啟  燦
                                         法  官      蔡  進  田
                                         法  官      黃  璽  君
                                         法  官      廖  宏  明
右  正  本  證  明  與  原  本  無  異
                                         法院書記官  彭  秀  玲
中    華    民    國     八十九      年     十二     月      十八       日


司法院資訊處製作；財團法人民間司法改革基金會備份。
